【裁判字號】    97,消債更,1184
【裁判日期】    980309
【裁判案由】    更生事件
【裁判全文】
臺灣臺南地方法院民事裁定          97年度消債更字第1184號
聲  請  人  甲○○
上列當事人因消費者債務清理事件聲請更生及保全處分，本院裁
定如下：
    主  文
更生及保全處分聲請均駁回。
聲請費用由聲請人負擔。
    理  由
一、聲請意旨略以：聲請人之收入為任職大億交通工業股份有限
    公司（下稱大億公司），民國九十七年平均月薪為新臺幣（
    下同）三萬一千七百八十五元，而負債已達一百九十一萬零
    三百一十八元，因聲請人須負擔配偶及幼子之生活費用，有
    不能清償債務情事，遂依消費者債務清理條例（下稱債清條
    例）第一百五十一條第一項之規定，以書面向最大債權金融
    機構台新國際商業銀行股份有限公司（下稱台新銀行，其他
    金融機構簡稱略同）請求協商債務清償方案並表明共同協商
    之意旨，惟因債權金融機構中華銀行已將對聲請人之現金卡
    債權轉讓予臺灣金聯資產管理股份有限公司（下稱臺灣金聯
    公司），致無法協商成立，爰依債清條例之規定聲請更生等
    語。
二、按債務人不能清償債務或有不能清償之虞者，得依本條例所
    定更生或清算程序，清理其債務，債清條例第三條定有明文
    。係針對陷於經濟上困境之消費者，為妥適調整其與債權人
    及其他利害關係人間之權利義務關係，保障債權人獲得公平
    受償，並謀求消費者經濟生活重建復甦機會，允其於債清條
    例施行後，得選擇以重建型更生程序或清算型清算程序清理
    其債務。惟債之關係，係以當事人間之信賴關係為基礎，為
    社會經濟組織之重要支柱，故當事人以法律行為追求自己利
    益之際，亦應顧及對方利益，本諸誠實及信用原則，行使債
    權及履行債務，苟債務人履行債務並無困難，僅係為圖謀減
    免債務，而不為債務之履行，自有違誠信原則，亦與前開更
    生要件不符，依債清條例第八條本文規定，應以裁定駁回。
三、經查：
  (一)聲請人於九十七年五月八日依債清條例第一百五十一條第一
    項之規定，以書面向最大債權金融機構台新銀行請求協商債
    務清償方案並表明共同協商之意旨，嗣協商不成立，有聲請
    人提出記載「未能接受顯足以負擔之還款方案」之台新銀行
    九十七年七月十日前置協商不成立通知書影本附卷可參。是
    本件更生之聲請，業經聲請人與最大債權金融機構請求協商
    債務清償方案不成立，符合債清條例第一百五十一條第一項
    聲請更生之程序要件。
  (二)有關聲請人負債，經本院調查結果，臺灣金聯公司表示：聲
    請人所欠債務本金為二十九萬九千五百三十一元，有關鈞院
    詢問之零利率分期方案，本公司前即曾詢問聲請人，但聲請
    人不願配合等語；台新銀行表示：本行提供一百八十期零利
    率及將各金融機構債權總金額降至本金一百三十四萬九千五
    百八十九元之方案等語；分別有臺灣金聯公司及台新銀行函
    覆併前置協商申請人財產及收支狀況說明書影本附卷為憑。
    以上開債權人等之態度，聲請人之債權總金額，應以本金合
    計一百六十四萬九千一百二十元計算。
  (三)有關聲請人之收入，其於本件更生聲請狀自陳九十七年每月
    平均薪資為三萬一千七百八十五元，但平均每月遭法院扣薪
    一萬零五百九十五元，僅剩餘二萬一千一百九十元等語，有
    其提出大億公司九十七年一月至七月份之員工薪資發放清冊
    在卷可參。又聲請人於九十六年度在大億公司及職工福利委
    員會之總收入扣除扣繳稅額為三十八萬一千四百五十六元，
    亦有其提出綜合所得稅各類所得資料清單在卷可憑，是其九
    十六年度平均月薪為三萬一千七百八十八元。可見聲請人在
    大億公司確實有三萬一千七百八十五元之平均月薪。
  (四)有關聲請人可負擔之每月償債金額，根據其於本件更生聲請
    狀表示，其願拮据全家人生活品質，盡力提高還款金額，每
    月可清償一萬一千元（以上開平均月薪三萬一千七百八十五
    元計算）等語。而聲請人現年僅四十一歲，有戶籍謄本可參
    ，其若能持續而穩定工作，則核算聲請人前揭債務本金總額
    及其每月可還款金額，僅一百五十期，即十二年半期間，即
    可將其債務完全清償。而參上開台新銀行函覆之前置協商申
    請人財產及收支狀況說明書影本，聲請人卻僅表示每月可還
    款金額為三千元云云，未見其清理債務誠意。
  (五)更何況，其上開債權人並不排除提供零利率之償債方案，是
    若協商成立，其債務總金額將不再持續攀升；反觀聲請人將
    可能因其年資及其他工作條件而調升薪資，其次，其配偶阮
    氏紅瑄雖本為外籍人士，惟渠等於九十一年間結婚，其配偶
    已於九十五年八月三十日取得我國國籍，又其配偶年僅二十
    七歲，亦可參諸上開戶籍謄本，是其配偶並非毫無工作及收
    入能力，苟將來亦能尋得可獲取薪資之工作機會而挹注家庭
    開支，則聲請人非不能提高還款額度，縮短負債期間。本院
    因認聲請人非有不能清償債務情事或有不能清償之虞。
四、綜上，聲請人並無不能清償債務或不能清償之虞，本件更生
    之聲請，即與債清條例第三條所定要件不符，且此等要件欠
    缺屬無從補正，依首揭說明，自應駁回其聲請，爰依債清條
    例第八條本文之規定，裁定如主文。
五、又債務人更生之聲請既經駁回，其保全處分之聲請，即無必
    要，應併予駁回，爰併裁定如主文。
中    華    民    國    98    年    3     月     9    日
                  民事第二庭  法  官  陳賢德
以上正本證明與原本無異。
如不服本裁定，應於裁定送達後十日內，以書狀向本院提出抗告
，並繳納抗告費新臺幣一千元。
中    華    民    國    98    年    3     月    9     日
                              書記官  張晶瑩


司法院資訊處製作；財團法人民間司法改革基金會備份。
